【裁判字號】    98,易,1036
【裁判日期】    981202
【裁判案由】    詐欺
【裁判全文】
臺灣桃園地方法院刑事判決              98年度易字第1036號
公  訴  人  臺灣桃園地方法院檢察署檢察官
被      告  甲○○
                    號
                    5樓
上列被告因詐欺案件，經檢察官提起公訴（98年度偵字第13621
號），本院判決如下：
    主  文
本件免訴。
    理  由
一、公訴意旨略以：被告甲○○既已能預見將自己帳戶存摺、提
    款卡、密碼交付予不詳身分之人使用，足供他人作為詐騙財
    物匯款之工具，竟仍基於幫助他人詐欺取財之未必故意，於
    民國98年3 月25日前之某日，於某不詳地點，將其親自開立
    之合作金庫商業銀行板新分行帳號0000000000000 號帳戶（
    下稱合作金庫板新分行帳戶）之存摺、提款卡、密碼等金融
    資料提供予年籍姓名不詳之成年人使用，而成為詐欺集團詐
    欺取財之工具。該詐欺集團成員收受上開存摺、提款卡後，
    即意圖為自己不法之所有，並基於詐欺取財之犯意，先於網
    路上刊登「專辦貸款邱代書」之廣告，誘使瀏覽往業者填入
    個人資本資料，適位於桃園縣中壢市○○街21號6 樓住處上
    網之乙○有貸款需求，見上開網路廣告後信以為真，而登陸
    個人資料，上開詐欺集團成員隨即於98年3 月25日下午3 時
    許，以電話向被害人乙○詐稱需繳納法院公證費及執行費用
    ，致乙○陷於錯誤，而將新臺幣（下同）6,250 元、24,200
    元匯入甲○○上開合作金庫板新分行帳戶，並隨即遭詐騙集
    團成員提領殆盡，因認被告涉犯刑法第30條第1 項、第339
    條第1 項之幫助詐欺取財罪嫌（以下簡稱本案）。
二、按案件曾經判決確定者，應諭知免訴之判決，並得不經言詞
    辯論為之，刑事訴訟法第302 條第1 款、第307 條，分別定
    有明文。刑事訴訟法第302 條第1 款規定，案件曾經判決確
    定者，應諭知免訴之判決，所謂曾經判決確定，係指曾經由
    法院為有罪、無罪、免刑或免訴之判決確定者而言，不包括
    檢察官之不起訴處分（最高法院88年度台非字第57號判決可
    資參照）。案件曾經判決確定者，應為免訴之判決，此項原
    則關於實質上一罪或裁判上一罪，均有其適用；又刑法第55
    條前段規定：「一行為觸犯數罪名者，從一重處斷。」即學
    理上所謂之想像競合犯，係指行為人以一個意思決定發為一
    個行為，而侵害數個相同或不同之法益，本係具備數個犯罪
    構成要件，成立數罪名，因其行為祇有一個，刑法上從一重
    處斷，並依一行為僅應受一次審判之原則，自僅能具一個刑
    罰權而為評價（最高法院91年度台非字第325 號判決意旨參
    照）。案件曾經判決確定者，應為免訴之判決，此項原則關
    於實質上一罪或裁判上一罪，均有其適用。想像競合犯係裁
    判上之一罪，該項犯罪之一部判決確定者，其效力當然及於
    全部。如檢察官復將其他部分重行起訴，自應諭知免訴之判
    決（最高法院著有88年度台上字第3802號判決意旨足參）。
三、查本件被告於98年3 月25日前某日在不詳地點，交付其所開
    立之台北富邦商業銀行板橋分行帳號000000000000號帳戶（
    下稱台北富邦銀行板橋分行帳戶）之存摺、提款卡與提款密
    碼交予真實姓名年籍不詳之人，而該不詳之人與其所屬詐欺
    集團成員間基於意圖為自己不法所有之犯意聯絡，由詐欺集
    團中之成員於98年3 月24日9 時許撥打被害人胡傳棟位於臺
    北縣中和市住處之電話，對其佯稱為其配偶之姊姊，因有急
    事需向其借款，被害人胡傳棟乃陷於錯誤，即依該女子之指
    示，於98年3 月25日前往台北富邦商業銀行雙和分行以臨櫃
    存款之方式轉帳4 萬元至前揭被告甲○○之台北富邦銀行板
    橋分行帳戶內，嗣因被害人胡傳棟於匯款後卻無法與該詐騙
    集團之成員聯繫，乃向其配偶求證後始知受騙而報警處理，
    惟前揭匯入之款項已遭該詐欺集團成員提領一空。而被告此
    部分所涉幫助詐欺取財犯行部分，另由臺灣板橋地方法院檢
    察署檢察官以98年度偵字第24211 號聲請簡易判決處刑，而
    於98年10月7 日繫屬臺灣板橋地方法院，並經該院於98年10
    月13日以98年度簡字第8002號判決判處拘役40日，如易科罰
    金，以新臺幣1 千元折算1 日，嗣於98年11月11日確定送執
    行（以下簡稱前案）等情，此有臺灣高等法院被告前案紀錄
    表、前案異動查詢資料、臺灣板橋地方法院檢察署檢察官98
    年度偵字第24211 號聲請簡易判決處刑書、臺灣板橋地方法
    院98年度簡字第8002號刑事簡易判決各1 份附卷可稽（見本
    院卷第4 頁、第14頁至第20頁、第27頁）。茲就前案確定判
    決而言，該詐欺集團成員係於98年3 月24日詐騙被害人胡傳
    棟，而被害人胡傳棟係於同月25日轉帳4 萬元入被告台北富
    邦銀行帳戶內，並參酌被告於前案中供稱：伊所開設之台北
    富邦銀行帳戶係於98年2 月底3 月初遭竊，當時共遺失了合
    作金庫商業銀行、台北富邦商業銀行板橋分行及大眾商業銀
    行共3 本帳戶等語（見本院卷第15頁），堪認被告應係於98
    年3 月25日前某不詳時日將其所開立之合作金庫商業銀行、
    台北富邦商業銀行板橋分行及大眾商業銀行等金融機構帳戶
    之存摺、提款卡及密碼交付予屬該詐欺集團成員甚明。
四、經查：本案被告於偵訊時供稱：伊把合作金庫、富邦、大眾
    銀行的帳戶放在機車置物箱中，98年3 月中旬時，才發現都
    不見了等語（見偵查卷第26頁）；本案被告另於98年9 月9
    準備程序期日供稱：伊所開立之台北富邦銀行板橋分行、合
    作金庫板新分行、大眾商業銀行板橋分行3 個帳戶存摺、提
    款卡、密碼是在98年2 月底一起放在機車置物箱，98年3 月
    接近下旬時發現遺失等詞（見本院審訴卷第19頁背面），核
    與其在前案時供稱：伊所開設之台北富邦銀行帳戶係於98年
    2 月底3 月初遭竊，當時共遺失了合作金庫商業銀行、台北
    富邦商業銀行板橋分行及大眾商業銀行共3 本帳戶等詞相符
    ，復參酌被告本案所開立之合作金庫板新分行帳戶與前案被
    告所開立之台北富邦銀行板橋分行帳戶，遭詐欺集團所利用
    之時間相同（前案被害人胡傳棟與本案被害人乙○均係於98
    年3 月25日轉帳入被告所有之前開二帳戶），足見被告確係
    於98年3 月25日前某不詳時日一次交付本案合作金庫板新分
    行帳戶及前案確定判決之台北富邦銀行板橋分行帳戶資料予
    該詐欺集團所屬成員無訛。從而，本案被告於98年3 月25日
    前某日在不詳地點將其申辦之合作金庫板新分行帳戶資料交
    付詐欺集團份子使用之幫助詐欺取財犯行，與前案確定判決
    認定被告之幫助詐欺取財犯行之間，其兩者之幫助行為核屬
    同一，縱正犯藉此單一之幫助行為，基於分別不同之詐欺取
    財犯意，先詐騙前案確定判決認定之被害人胡傳棟，復詐騙
    本案被害人乙○等人，因而構成2 次詐欺取財罪，然就被告
    而言，仍屬以一幫助行為而觸犯詐欺取財罪2 罪，故具有刑
    法第55條前段之想像競合犯之裁判上一罪關係，而屬同一案
    件，揆諸前揭判決意旨，本件公訴人所指被告犯行，應為上
    開確定判決效力所及，揆諸首揭法條意旨，本院爰不經言詞
    辯論，諭知免訴之判決。
據上論斷，應依刑事訴訟法第302 條第1 款、第307 條，判決如
主文。
中    華    民    國    98    年    12    月    2     日
                      臺灣桃園地方法院刑事第四庭
                          審判長法  官  袁雪華
                                法  官  林宜靜
                                法  官  張宇葭
以上正本證明與原本無異。
如不服本判決，應於判決送達後10日內，向本院提出上訴狀。
                                書記官  高  平
中    華    民    國    98    年    12    月    3    日


司法院資訊處製作；財團法人民間司法改革基金會備份。
